【裁判字號】    95,台上,812
【裁判日期】    950426
【裁判案由】    給付貨款
【裁判全文】
最高法院民事判決              九十五年度台上字第八一二號
   上  訴  人  舜全電子股份有限公司
   法定代理人  乙○○
   訴訟代理人  羅秉成律師
               魏順華律師
   上  訴  人  甲○○
                       號
   訴訟代理人  江來盛律師
上列當事人間請求給付貨款事件，上訴人對於中華民國九十三年
六月二十一日台灣高等法院第二審判決（九十二年度重上字第三
五九號），各自提起上訴，本院判決如下：
    主  文
原判決關於駁回上訴人舜全電子股份有限公司擴張之訴（原判決
誤載為追加之訴），及該訴訟費用部分廢棄，發回台灣高等法院
。
上訴人甲○○之上訴駁回。
第三審訴訟費用，關於駁回上訴部分，由上訴人甲○○負擔。
    理  由
本件上訴人舜全電子股份有限公司（下稱舜全公司）之法定代理
人已變更為乙○○，茲據其聲明承受訴訟，核無不合，應予准許
，合先敘明 。
次查舜全公司主張：第一審共同被告台灣科耐電子有限公司（下
稱科耐公司）因向伊購買積層電容器，貨款遲未給付，乃於民國
八十九年七月二十八日邀對造上訴人甲○○，與伊簽立協議書，
甲○○願就科耐公司之貨款負保證責任。茲科耐公司尚欠伊貨款
新台幣（下同）六百九十四萬七千一百四十四元，屢經催索，迄
未給付等情。依買賣及保證之法律關係，求為命科耐公司與甲○
○給付六百九十四萬七千一百四十四元，及加付法定遲延利息之
判決。於第一審就科耐公司部分為舜全公司勝訴之判決，就甲○
○部分為舜全公司敗訴之判決後，舜全公司對於其敗訴部分提起
上訴，並於原審擴張聲明（原判決誤載為追加聲明），求為命甲
○○給付六百九十四萬七千一百四十四元，及加付法定遲延利息
之判決。
甲○○則以：伊於八十九年七月二十八日之協議書上保證人欄簽
名，僅係同意負責協助銷售及收回貨款，並非保證科耐公司貨款
之給付。且科耐公司與舜全公司曾於九十年十一月二十日、九十
年十二月三十日就貨款差額開協調會，決議科耐公司所欠貨款，
由各董監事、總經理按責任比例清償，此屬免責之債務承擔，舜
全公司於會議中亦同意免除伊之保證責任等語，資為抗辯。
原審以：舜全公司主張甲○○有擔任科耐公司貨款保證人之事實
，業據提出八十九年七月二十八日協議書乙件為證。且證人即參
與協議之舜全公司總經理劉杞洋證稱：「甲○○所負義務與科耐
公司完全相同，也就是負有支付貨款的義務」等語，甲○○抗辯
其僅同意負責協助銷售及收回貨款，並未保證科耐公司貨款之給
付云云，為無可採。又舜全公司與科耐公司於八十九年十二月二
十六日再訂立協議書，甲○○自承該協議書是延續同年七月二十
八日之協議書屬實，其並於科耐公司開立用以支付舜全公司貨款
之十六紙支票上背書，足認甲○○確同意就科耐公司積欠貨款續
負保證責任。至甲○○提出其繕打之九十年十一月二十日、九十
年十二月三十日科耐、舜全貨款差額協調會議紀錄，其上僅記載
責任比例表，衡之舜全公司與科耐公司之董監事雖多有重疊，惟
上開比例表上所列職稱部分，均屬科耐公司之董監事，蔡火旺固
為舜全公司董事長，但於該表記載職稱為科耐公司監察人，且以
個人名義簽認，難認蔡火旺係代表舜全公司參與協調，或舜全公
司同意該決議或責任比例。況九十年十二月三十日會議紀錄備註
1.記載：以上分配額款請逕行繳交至舜全公司蔡董事長處等語，
足認上開協調會議係科耐公司董監事就積欠舜全公司貨款如何按
責任比例分擔之內部會議。且依證人即參與該二次會議之曾增鈞
之證言，可知協調會仍有未到場之人，無法確定責任分擔比例，
科耐公司董事長李振源亦未與會，自難認該公司與董監事間有簽
訂由董監事按責任比例共同承受貨款債務之契約。舜全公司於九
十一年一月二日雖收受甲○○及其父何義明所繳付之三百八十五
萬四千六百五十四元，但所出具之收據並未記載或說明係依上開
協調會議收取責任分擔額，無法執以證明舜全公司已同意免除甲
○○之保證責任。再者，舜全公司主張科耐公司已停業，無其他
財產可供執行之事實，為甲○○所不爭，則舜全公司依買賣及保
證法律關係，起訴請求甲○○與科耐公司給付六百九十四萬七千
一百四十四元及其利息，即請求甲○○給付其中三百四十七萬三
千五百七十二元及其利息，洵屬正當，應予准許。舜全公司另擴
張請求甲○○再給付三百四十七萬三千五百七十二元及其利息，
依民法第二百七十一條規定，應屬無據，不應准許。因而廢棄第
一審所為甲○○勝訴部分之判決，改判命甲○○給付舜全公司三
百四十七萬三千五百七十二元及其利息，並駁回舜全公司擴張之
訴。
關於廢棄部分：
查保證債務雖係於他人不履行債務時，由其代負履行責任之從債
務，附隨於主債務而成立，惟其與主債務係屬各別之債務，保證
人除有民法第七百四十五條規定得為先訴抗辯之情形外，其與主
債務人應各對債權人負全部履行之責任，並無民法第二百七十一
條規定之適用。又主債務人之財產不足清償其債務者，保證人不
得主張民法第七百四十五條之權利，同法第七百四十六條第四款
定有明文。原審既認定科耐公司已停業，無其他財產可供執行。
則依上開規定，甲○○不得主張先訴抗辯權，其對舜全公司即應
負給付全部貨款之責任。原審援引民法第二百七十一條規定，認
舜全公司僅得請求甲○○給付其中二分之一貨款，而駁回其擴張
之訴，不無可議。舜全公司上訴論旨，指摘於其不利之此部分原
判決為違背法令，聲明廢棄，非無理由。
關於駁回上訴部分：
原審命甲○○給付舜全公司三百四十七萬三千五百七十二元本息
部分，認事用法均無不合。甲○○上訴論旨，指摘原判決此部分
違背法令，求予廢棄，為無理由。
據上論結，本件上訴人舜全公司之上訴為有理由，上訴人甲○○
之上訴為無理由。依民事訴訟法第四百七十七條第一項、第四百
七十八條第二項、第四百八十一條、第四百四十九條第一項、第
七十八條，判決如主文。
中    華    民    國  九十五  年    四    月  二十六  日
                      最高法院民事第一庭
                          審判長法官  林  奇  福
                                法官  陳  國  禎
                                法官  陳  重  瑜
                                法官  劉  福  聲
                                法官  葉  勝  利
      本件正本證明與原本無異
                                      書  記  官
中    華    民    國  九十五  年    五    月    八    日
                                                      v


司法院資訊處製作；財團法人民間司法改革基金會備份。
